【裁判字號】    91,簡上,370
【裁判日期】    920502
【裁判案由】    返還履約保證金等
【裁判全文】
臺灣高雄地方法院民事判決  九十一年度簡上字第三七○號
    上  訴  人  統聯保全股份有限公司
    法定代理人  戊○○
    訴訟代理人  丙○○
                乙○○
    被上訴人    高雄市立鹽埕國民中學
    法定代理人  丁○○
    訴訟代理人  甲○○
右當事人間返還履約保證金等事件，上訴人對於中華民國九十一年十月二十二日本院
高雄簡易庭第一審簡易判決（九十一年度雄簡字第二三八號）提起上訴，本院判決如
左：
    主      文
上訴駁回。
第二審訴訟費用由上訴人負擔。
    事實及理由
一、本件上訴人起訴主張伊與被上訴人於民國八十九年十二月二十六日簽訂「校園警
    衛服務契約書」而提供警衛人員留校服務，雙方約定契約期間自九十年一月一日
    起至同年十二月三十一日止，每月保全服務費為新臺幣（下同）五萬零三百八十
    八元，而伊於得標時並已按規定繳交履約保證金六萬零五百元，詎被上訴人於合
    約期滿後乃以該校於九十年五月十四日發現音樂及視聽教室遭竊損失十八萬一千
    九百零二元而主張伊應照價賠償，並即拒不返還上開履約保證金及給付九十年十
    二月份之保全服務費，迭經催索亦均無效，為此爰依法請求被上訴人應給付伊十
    一萬零八百八十八元及自起訴狀繕本送達之翌日起至清償日止按年息百分之五計
    算之利息，詎原審乃以伊就被上訴人之財物遭竊應負違約責任為由即逕予駁回伊
    之上開請求，惟上開二教室放置何種物品伊並不知情，被上訴人迄今亦未提出其
    曾交予伊或伊之駐衛管理員簽收各該教室物品之清單，其是否有如其主張之失竊
    物品尚非無疑，且被上訴人校園範圍廣闊，伊之駐衛管理員亦僅有一人值勤，欲
    令其全部看管無一紕漏實係緣木求魚，亦與常理不合，而該二教室乃有專門老師
    保管鑰匙，欲令伊之駐衛管理員負保管之責實係刻薄寡恩，原審認事用法顯有悖
    反經驗法則之違法，爰聲明請求判令原判決廢棄，並令被上訴人應給付十一萬零
    八百八十八元及自起訴狀繕本送達之翌日起至清償日止按年息百分之五計算之利
    息。
二、被上訴人則以伊於兩造所訂系爭契約服務期間內之九十年五月十四日上午乃發現
    所有視聽及音樂教室內之放大器等機台十一部遭竊，其價值計三十一萬三千六百
    六十八元經依高雄市消費者物價指數銜接表計算折舊後，伊於該竊案中計損失十
    八萬一千九百零二元，而依兩造所訂系爭契約及其附加條款規定，上訴人本應確
    保伊校園內人員、財物之安全，如校園內有遭破壞及失竊情形，其即應照價予以
    賠償，又履約保證金依約係在合約期滿且上訴人並無違反合約書規定之情況下始
    能無息發還，今上訴人所派駐衛人員就屬其原應予以巡守，且稍加注意即能發覺
    之上開二教室發失竊案竟均未能查覺，其顯有怠忽職守之違約情事，伊自得請求
    上訴人予以賠償，而伊被竊之損失既已大於上訴人之上開請求，經抵銷後伊自無
    再為給付之義務，上訴人請求伊應給付十二月份之保全服務費並返還履約保證金
    云云自為無據，原審依法判令駁回上訴人之上開請求，其認事用法均無違誤，上
    訴人所提之本件上訴並無理由，爰聲明駁回上訴人之上訴。
三、本件上訴人主張兩造於上開時日乃訂有「校園警衛服務契約書」而由伊提供警衛
    人員留校服務，雙方約定契約期間為自九十年一月一日起至同年十二月三十一日
    止，每月保全服務費為五萬零三百八十八元，伊於得標後即已按約繳交履約保證
    金六萬零五百元以為保證，嗣被上訴人於合約期滿後乃以該校於九十年五月十四
    日因音樂及視聽教室遭竊計損失十八萬一千九百零二元為由而主張伊應照價賠償
    ，故而拒不返還上開履約保證金並給付九十年十二月份之保全服務費等情，此有
    校園警衛服務契約書、自行收納款項統一收據、被上訴人校園警衛工作投標須知
    、存證信函等件在卷可證，被上訴人於此亦不爭執而堪信上訴人之此部分主張為
    真實，惟被上訴人則另以前揭情詞置辯。經查：
    (1)、本件被上訴人所屬實習教師即訴外人黃俊傑於九十年五月十四日上午八時三
        十五分許，乃發現該校位於二樓之視聽教室遭竊而向高雄市警察局鹽埕分局
        五福四路派出所報案，經清查結果乃有放大器、混音器、錄放影機、單槍投
        影機、ＣＤ雷射唱盤、ＤＶＤ放影機、投影機、幻燈機、數位式影音光碟機
        、擴大機等物品失竊，而現場室內鐵櫃被撬開，線頭散落一地，門窗並未遭
        破壞，惟其後走廊之門、窗已被打開，樓下一樓走廊處並留有大紙箱乙只乙
        節，此有受理刑事案件報案三聯單、受理失竊案件證明單、照片、派出所呈
        報單、偵訊筆錄等件在卷可稽，另系爭視聽、音樂教室乃均在上訴人駐衛人
        員之巡邏範圍，其等人員每日亦均會巡邏該處，而駐衛人員於竊案發現當日
        （星期一）及其前兩天執勤時乃均未發現任何異狀其值勤人員記錄簿於各該
        日之巡邏各時（每兩小時須乙次）亦均記載一切正常等情，此經證人即駐衛
        人員邱富興到場證述在卷，並有值勤人員記錄簿等件在卷可憑，是系爭竊案
        既係於星期一之上班時間開始時才經發覺，而依現場凌亂狀況及失竊物品眾
        多之情以觀，其顯不可能於案發當日上午上訴人駐衛人員邱富興上哨巡邏完
        畢後始行發生，以一般竊案發生時機及校園人員狀況，該竊案衡情應係於同
        月十二日（週六）或十三日（週日）放假時間人煙稀少時發生較符實際，而
        系爭竊案既應係於十二日或十三日即行發生，且該二教室亦均在巡邏範圍，
        以現場教室之門窗均遭人打開，並樓下走廊亦留有一大紙箱之顯著不同正常
        跡象，如上訴人駐衛人員均有依時到場確實巡視，應無可能不為發現之理，
        惟上訴人值勤記錄每時竟均制式記載與事實不符之「一切正常」之語，其駐
        衛人員顯有未按時確實巡視校園或怠忽職守之情事甚明，上訴人所辯其駐衛
        人員均有按規定巡視校園云云應無足採。
    (2)、被上訴人所有各項財產依規定乃均須逐筆登錄有案，且減損時並須予以登記
        入簿，而高雄市政府就所屬各機關、學校財產之遺失、毀損等，就其賠償金
        額亦著有規定，被上訴人上開被竊財產經依該規定計算結果合計損失十八萬
        一千九百零二元，此亦有上訴人所不爭執之財產登記卡、財產減損單、高雄
        市政府所屬各機關、學校財產經管或使用人員遺失或毀損其保管之財產時有
        關賠償金額之計算方式、計算表等件附卷足憑，是被上訴人校內所有各該現
        有財產依規定既均須予登錄，且並列有保管人，其減損時依規定亦須註明原
        因登載入冊報列，而上開遺失機台均係各教室現有必需連線設備，且其種類
        或係一般家庭均有之家電（如錄放影機、ＣＤ雷射唱盤、ＤＶＤ放影機、數
        位式影音光碟機），或為一般家庭不曾使用之機件（如放大器、單槍投影機
        、幻燈機），衡情應無教職員得於下班或放假時自行帶出之情者，而上開報
        竊財物既經核對財產卡後為之，所列失竊物品項目、數字應為屬實而為可採
        ，上訴人所辯各該失竊財產不明云云應無足採。今被上訴人於系爭竊案既有
        上開財物損失，而被上訴人依高雄市政府規定之計算方式計算結果乃有十八
        萬一千九百零二元之損失，且上訴人於此計算方式亦無爭執，自應認被上訴
        人主張於該竊案中損失計如上開金額係屬可採。
    (3)、兩造所訂系爭契約暨其附款就被上訴人校內發生遭破壞及失竊等情事，乃定
        有由上訴人照價賠償之規定，而上訴人得標後所繳交之履約保證金乃須於合
        約期滿並無違反合約書規定後始能無息發還乙節，此有校園警衛服務契約書
        暨附加條款（第壹條）、校園警衛工作投標須知（拾捌之一之3）等件在卷
        可稽，是依兩造契約暨其附約約定，上訴人就被上訴人校內發生失竊情事時
        乃須照價賠償，且履約保證金亦僅得於合約期滿並無違約情事時始得無息請
        求發還，今被上訴人於系爭竊案既有如上述折舊後之十八萬一千九百零二元
        之損失，且上訴人所屬駐衛人員亦有未按時確實巡視校園或怠忽職守之違約
        情事，則其就此失竊損失金額依約既應負照價賠償之責任，被上訴人以此屆
        期之損害賠償金額主張與上訴人應領之十二月份保全服務費五萬零三百八十
        八元抵銷自屬有據，且其以上訴人因有上開違約情事而拒不發還履約保證金
        亦為有理，上訴人請求給付並返還系爭保全服務費、履約保證金云云自為無
        據。至上訴人雖以其人力單薄不可能看管全部校園而認系爭契約並非合理，
        且被上訴人亦未聽從其建議加高圍牆或鐵窗云云，惟系爭契約並未約定上訴
        人每日應須派遣多少人員進駐，其於投標時本得依其情況自我衡量是否為之
        ，自不得於得標後始謂業主校園遼闊，其派遣人力不足以因應即不須負以契
        約責任者，且被上訴人係屬公家機關，其年度預算本須預先編列核准或請求
        上級撥付後始有經費動用，其並無法得如私人單位於有需要情況後即得立即
        為之，且被上訴人鑑此並已於九十年三月二十六日向高雄市政府教育局申請
        補助改善校門設置監視及火災授信系統經費，經高雄市政府教育局於同年四
        月六日函覆同意自九十年度工程準備金項下補助二十五萬二千五百零四元，
        其並即於同年五月十日以「安全監視系統暨火災授信系統總機移機工程」名
        義招標（卷附高雄市政府教育局九十年四月六日高市教二字第０００八九二
        八號函、高雄市鹽埕國民中學工程採購開（決）記錄表參照），被上訴人於
        其校園安全之維護並無漠視不顧之情形，上訴人自不得以其曾經建議改善為
        由即得免其契約義務，前開辯詞自無足採，併此敘明。
    綜上所述，上訴人所屬駐衛人員於系爭竊案發生期間乃有未按時確實巡視校園或
    怠忽職守之情事，而被上訴人並確有如其報案所列失竊物品之項目及數字，且並
    因此而有十八萬一千九百零二元之損失，其自得以此業屆期之損害賠償金額主張
    與上訴人應領之十二月份保全服務費互為抵銷，且亦得依契約附約所定以上訴人
    違約而拒不發還履約保證金，從而本件上訴人請求上訴人應返還系爭履約保證金
    並給付九十年十二月份之保全服務費計十一萬零八百八十八元及其遲延利息，於
    法自屬無據，原審認事用法並無違誤，自應與予維持，上訴人上訴意旨指摘原判
    決不當，求予廢棄改判，為無理由，自應予以駁回其上訴。
四、本件為判決基礎之法律關係已臻明確，兩造其餘之攻擊防禦方法核與判決結果不
    生影響，毋庸一一論列，併此敘明。
五、據上論結，本件上訴人之上訴為無理由，合依民事訴訟法第四百三十六條之一第
    三項、第四百四十九條第一項、第七十八條，判決如主文。
中      華      民      國     九十二     年      五      月     二     日
                              臺灣高雄地方法院民事第五庭
~B審判長法官  黃蕙芳
~B法      官  林玉心
~B法      官  黃宏欽
右為正本係照原本作成。
本判決不得上訴。
中      華      民      國    九十二    年      五      月      二      日
~B法院書記官  史華齡


司法院資訊處製作；財團法人民間司法改革基金會備份。
